臺灣臺中地方法院民事裁定　94年度簡抗字第11號
抗　告　人　甲○○
訴訟代理人　黃　琴
相　對　人　裕融企業股份有限公司
法定代理人　嚴凱泰
訴訟代理人　王凱軍
上抗告人因與相對人間確認本票債權不存在事件，對於中華民國
94年6月24日本院臺中簡易庭民事裁定 (94年度中簡字第572號)
提起抗告，本院裁定如左：
    主    文
原裁定廢棄。
抗告程序費用由相對人負擔。
    理    由
一、抗告意旨略以：抗告人（即上訴人）提起第二審上訴，因未
    據繳納裁判費，經本院裁定（按即94年6月8日本院臺中簡易
    庭94年度中簡字第572號裁定）命抗告人於收受裁定5日內補
    繳上訴裁判費，然該補費之裁定並非抗告人本人親自領取，
    又該裁定之送達證書上所蓋抗告人之母吳張花之印章，經查
    亦非吳張花本人親自蓋印，乃係由住處即在佛堂內之陳溫金
    定女士在抽屜內取得吳張花之印章代為蓋印代收，而因陳溫
    金定女士已75歲高齡，事後忘了通知抗告人，亦未將裁定交
    給抗告人，致抗告人未補正繳費程序而遭本院臺中簡易庭94
    年6月24日以94年度中簡字第572號裁定駁回上訴，抗告人直
    至收到駁回上訴裁定才獲知此事，為此提起本件抗告等語。
二、按送達於住居所、事務所或營業所不獲會晤應受送達人者，
    得將文書付與有辨別事理能力之同居人或受僱人，民事訴訟
    法第137條第1項。又民事訴訟法第137條第1項所謂同居人，
    係指與應受送達人居在一處共同為生活者而言，最高法院32
    年上字第3722號判例，著有明文。從而，民事訴訟法第137
    條第1項所稱之「同居人」或「受僱人」，不僅需與應受送
    達人同居於一處共同為生活，或與應受送達人間有僱傭關係
    存在，且本條既係基於訴訟經濟之考量，所為補充直接送達
    方式之立法，則該補充送達之方式，自仍需考量本人之訴訟
    權保障，不得僅以訴訟經濟為由而無限制擴張「同居人」及
    「受僱人」之範圍。是以，基於保障本人訴訟權之考量，本
    條所稱同居人及受僱人，應以本人所得預測之範圍為限，限
    於同居人或受僱人本人親自收受之情形方可，倘如該「同居
    人或受僱人」另有委請第三人代收信件，則該第三人應僅限
    於有合法代收該「同居人或受僱人」自己本身之信件而已，
    至於本人之信件倘由該第三人代收，自不生合法送達本人之
    效果，合先敘明之。
三、依本院94年度中簡字第572號卷所附資料可知，本院94年6月
    8日之補費裁定，其送達時間為94年6月15日，該送達回證上
    ，「應受送達人」為抗告人本人，而回證上則蓋有「吳張花
    」之印文，並註記「母代」一語，故上開裁定送達係採取補
    充送達之方式為之。茲就本件上開補費裁定之送達是否合法
    ，說明如下：
  (一)本件首應予審究者，係本院上開94年6月8日補費裁定，是否
    係由抗告人之母吳張花（即法條所稱之「同居人」）所親收
    ？經查：證人陳溫金定於本院調查中證稱：「我記憶中，我
    有收了2、3份信，我收了之後就會放在桌上，我不會理他，
    我記得我收的只有一份是有掛號的，收了以後我也是放在桌
    上。吳張花的印章是吳張花告訴我說，印章放在哪個抽屜，
    如果有郵差來，要我拿印章去蓋章領取信件。我幫忙收信的
    時間是在哪個月份，我也忘記了，我收信之後，就是放在桌
    上而已，我有告訴吳張花說有掛號信在桌上，但是吳張花說
    沒有看到…」等語。又證人吳張花亦於本院調查時證稱：「
    …蓋在送達回證上面的印章確實是我的，但是對於前開2份
    裁定，我沒有印象說我有收到，送達回證上的印章，我都是
    放在佛堂，這樣如果要領東西比較方便。一般有信件，需要
    印章的話，大都是我自己領，但我不在的話，會有在佛堂的
    1 位男道友拿另一個木頭的印章幫我領。他領了以後，都會
    連同印章一起鎖在抽屜裡，等我去拿，本件的裁定，我並沒
    有收到，且送達回證的印章，是我的另一顆象牙印章。另外
    溫金定也是佛堂的人，她也會到佛堂幫忙，她也知道我的象
    牙印章放在抽屜裡，她之前是有向我提過，她有幫我收了信
    件，但請她去把信件找出來給我時，卻找不到，只說好像是
    法院的信件…」等語。至於證人即為本件送達行為之郵務士
    彭賢隆則於本院調查中證稱：「我不記得是何人收受的，因
    為我們送信的時候，家人或是委託人都可以收受，我們只會
    告知說，有一份送達證書，是否要收受而已。而且本件這兩
    份送達證書，我是按地址投遞，也確實有完成送達，至於究
    竟是吳張花收受的還是在庭的溫金定拿吳張花的章來代收的
    ，我不記得了。因為送信時，有時會是家人拿本人的印章來
    蓋，有時是本人拿印章來蓋，我們都會給他們收受。至於收
    了以後是否有拿給本人，我們就不知道了至於送達證書上的
    『母代』是我寫的」等語。綜合上開所述，本件94年6月15
    日之送達回證上，「母代」等字既為證人彭賢隆所書，而彭
    賢隆並未能確認當時持印章領取郵件之人是否即為吳張花本
    人，則本件本院94年6月8日之補費裁定是否係由吳張花所親
    領，自有疑問？本件參酌證人陳溫金定及吳張花上開所述等
    語，且在無充分證據證明吳張花本人已親領本院上開補費裁
    定之前提下，自應認本院上開94年6月8日之補費裁定並非吳
    張花自己所親自收受。
  (二)次查，吳張花之住處即為吳張花與其他道親合建之天妙宮，
    陳溫金定與抗告人僅為道親，並未同居於一處共同為生活，
    且陳溫金定雖每星期前往天妙宮（即吳張花住處）幫忙打掃
    2、3次，但並不具固定性，僅係有空時前往幫忙，且亦未領
    取薪水等情事，業據證人陳溫金定於本院審中，證述明確，
    足認證陳溫金定並非與抗告人同居於一處共同為生活之「同
    居人」，且亦非抗告人之受僱人。
  (三)綜上所述，本件吳張花雖為抗告人之同居人，但吳張花既未
    親自收受法院之文書，而實際收受人陳溫金定與抗告人間又
    不具同居或僱傭關係，揆諸首揭說明說明，本件本院上開94
    年6月8日之補費裁定，尚難認係已於94年6月15日合法送達
    抗告人，則抗告人既未收受該補費裁定，自無可能於「於受
    裁定送達5日內」繳交上訴費新台幣3,150元。原審以抗告人
    未於收受前揭補費裁定起5日內繳交上訴裁判費為由，而於
    94年6月24日裁定駁回抗告人之上訴，其所依據之資料既有
    違誤，則該94年6月24日之裁定自亦難認為適法，抗告意旨
    指摘原裁定不當，即難謂無理由，原裁定自應予撤銷，並裁
    定如主文。
  (四)末查，本件僅係廢棄本院94年6月24日94年度中簡字第572號
    裁定，至於94年6月8日之補費裁定係不得抗告之裁定，依法
    抗告人應於收受本件裁定後5日內補繳3,150元之裁判費，其
    對本院94年5月19日94年度中簡字第572號民事判決之上訴始
    為適法，附予敘明。
四、依民事訴訟法第436條之1第3項、第492條、第95條、第78條
    之規定，裁定如主文。
中　　華　　民　　國　　94　　年　　10　　月　　25　　日
                  民事第三庭    審判長法　官 張 瑞 蘭
                                      法  官 陳 卿 和
                                      法  官 李 悌 愷
上正本證明與原本無異。
本裁定不得抗告。
中　　華　　民　　國　 094　　年　　10　　月　　26　　日
                    　        　　　　書記官
